【裁判字號】    91,訴,2053
【裁判日期】    920829
【裁判案由】    家庭暴力法之妨害自由等
【裁判全文】
臺灣臺中地方法院刑事判決                        九十一年度訴字第二五三號
    公  訴  人  臺灣臺中地方法院檢察署檢察官
    被      告  甲○○
右列被告因家庭暴力防治法之妨害自由等案件，經檢察官提起公訴（九十一年度偵字
第三○五四號、第五八五九號、第九一五一號、第一○四五六號），本院判決如左：
    主  文
甲○○連續傷害人之身體，累犯，處有期徒刑柒月；又於公務員依法執行職務時，當
場侮辱，累犯，處有期徒刑參月；又行使偽造私文書，足以生損害於他人，累犯，處
有期徒刑肆月，中華民國九十一年三月六日撤回告訴狀尾行上偽造之「乙○○」署押
貳枚沒收。應執行有期徒刑壹年，中華民國九十一年三月六日撤回告訴狀尾行上偽造
之「乙○○」署押貳枚沒收。
    事  實
一、甲○○前因傷害案件，經臺灣高雄地方法院於民國八十四年一月六日判處拘役五
    十日，如易科罰金以三百元折算一日確定；復因妨害公務案件，經臺灣板橋地方
    法院於八十八年十月一日判處拘役五十日，如易科罰金以三百元折算一日確定；
    再因公共危險案件，經臺灣臺北地方法院於八十九年九月十三日判處有期徒刑五
    月，如易科罰金以三百元折算一日確定，於九十年五月七日送監執行，指揮書執
    畢日期為九十年十月六日。猶不知悔改，緣甲○○與乙○○係夫妻，二人具有家
    庭暴力防治法第三條第一款所規定之家庭成員關係，惟感情不睦，時生齟齬，甲○○竟基於傷害他人身體之概括犯意，先後於：(1)九十一年二月六日上午十一時
    許，在臺中市○○區○○路一段八號十一樓之十二室住處，因酒後與乙○○發生
    爭執，竟接續出手毆打乙○○，致其受有輕微性腦震盪及面部、鼻、左前臂、下
    頷瘀傷之傷害；之後復以作勢毆打之脅迫方式喝令乙○○不得任意出門，而妨害
    乙○○行使外出之權利。嗣警員王書勛等據報於同日十九時許前往該址處理，旋
    將甲○○以現行犯逮捕並帶至臺中市警察局第六分局何安派出所製作筆錄，甲○○竟對王書勛大聲咆哮、辱罵三字經穢言，並隨地排尿、吐口水，而當場侮辱依
    法執行職務之警員。上開甲○○傷害、妨害公務案件，經警移送臺灣臺中地方法
    院檢察署後，經該署檢察官以九十一年度偵字第三○五四號偵辦，甲○○為圖脫
    免傷害部分之刑責，竟於九十一年三月六日，在臺灣臺中地方法院檢察署內，盜
    蓋乙○○之印章並偽簽乙○○之署押於該案撤回告訴狀上，而偽造乙○○表示撤
    回該傷害案件告訴意思之私文書，並遞至臺灣臺中地方法院檢察署之收發室而行
    使之，足以生損害於乙○○。(2)甲○○承前傷害犯意，復於九十一年三月二十三
    日十八時許，在臺中市○○路三○七之八號三樓之五室住處，出手毆打乙○○，
    致其受有頭、臉、胸部多處挫瘀傷、口內一‧五公分撕裂傷之傷害；又於九十一
    年三月二十四日凌晨二時許，在同址毆打乙○○，致其受有左食指骨折、顏面多
    處瘀青及口腔內撕裂傷一公分、頭皮血腫二處（二乘二公分）、胸壁挫傷、雙上
    肢及右下肢多處瘀青之傷害。(3)甲○○因不滿乙○○之友人丙○○迭次為乙○○
    報警處理上開家庭暴力事件，乃承前傷害犯意，於九十一年四月十八日上午九時
    二十分許，在臺中市○○街二四三巷二十號前，將丙○○壓倒在地並出手毆打之
    ，致丙○○受有右耳、軀幹、四肢多處擦挫傷及瘀青之傷害。
二、案經乙○○、丙○○訴由臺中市警察局第六分局、臺中市警察局第一分局分別報
    請臺灣臺中地方法院檢察署檢察官偵查起訴。
    理  由
一、訊據被告甲○○矢口否認前開犯行，辯稱：伊並未妨害乙○○自由，且乙○○係
    因與伊吵架互相拉扯、丟東西而受傷。在警局時伊因酒醉，警員又不讓伊上廁所
    ，伊才會尿在地上，且伊沒有罵警員。伊並未盜用乙○○的印章偽造撤回告訴狀
    ，該撤回告訴狀的內容與簽名，是當時與伊一同至法院辦理撤回該件傷害告訴之
    乙○○叫伊書寫的，當時連家暴的部分乙○○也一併撤回。伊也未毆打丙○○云
    云。惟查，右揭事實，迭據被害人乙○○、丙○○、證人即丙○○之同居人林善
    義各於警訊、偵查及本院調查中，證人即承辦警員施谷都於偵查中、王書勛於本
    院調查中、證人即乙○○之胞姊陳曼萍、維新管理公司管理員孫福達於警訊中指
    訴、證述綦詳，並有澄清醫院診斷證明書二紙、林新醫院診斷證明書一紙、行政
    院衛生署臺中醫院診斷證明書一紙、慈心中醫聯合診所診斷證明書一紙、撤回告
    訴狀一紙、傷勢及現場照片二十五張、警員職務報告二紙、現場圖一紙、臺中市
    警察局第一分局受理家庭暴力案件調查紀錄表二紙附卷可稽。又衡諸常情，九十
    一年三月六日當天乙○○本人既已出面，若其確有意撤回上開(1)案之傷害告訴，
    則其親自於狀紙上簽名即可，並無須另委由被告代簽，是被告所辯係乙○○授意
    其為之簽名云云，並無足採。本案事證明確，被告犯行堪予認定。
二、核被告甲○○所為，分別係犯刑法第二百七十七條第一項之普通傷害罪，同法第
    三百零四條第一項之強制罪（以脅迫妨害人行使權利），同法第一百四十條第一
    項之侮辱公務員罪及同法第二百十六條、第二百十條之行使偽造私文書罪。公訴
    人以被告於九十一年二月六日限制乙○○出門之行為，已達剝奪乙○○行動自由
    之程度，而認被告此部分所為涉犯刑法第三百零二條之罪嫌，惟依乙○○於警訊
    所陳，案發當時其尚有下樓向管理員求救，之後復返回樓上住處，則被告若有剝
    奪其行動自由之意，焉有容乙○○獨自外出下樓？又乙○○若有經被告長時間禁
    錮於住處，則下樓後逃之惟恐不及，豈有隻身再返牢籠之可能？可見被告當日與
    乙○○爭吵過程中雖一度有以脅迫手段阻止乙○○出門，而妨害其行使外出權利
    ，惟其行為強度、方式尚未達剝奪乙○○行動自由之程度，然基本社會事實同一
    ，本院自得變更起訴法條加以審理。又被告與被害人乙○○有家庭暴力防治法上
    之家庭成員（配偶）關係，被告所犯前揭傷害罪（對乙○○部分）及強制罪均屬
    家庭暴力防治法第二條第二項之家庭暴力罪。被告盜用印章，係偽造私文書之部
    分行為，其偽造私文書之低度行為又為行使偽造私文書之高度行為所吸收，均不
    另論罪。另被告先後四次傷害行為，時間緊接，所犯構成要件相同，顯係基於概
    括犯意反覆為之，為連續犯，應依刑法第五十六條之規定論以一罪，並加重其刑
    。被告所犯前開傷害與強制二罪間有方法結果之牽連關係，應依刑法第五十五條
    後段從一重之傷害罪處斷。又被告前因傷害案件，經臺灣高雄地方法院於八十四
    年一月六日判處拘役五十日，如易科罰金以三百元折算一日確定；復因妨害公務
    案件，經臺灣板橋地方法院於八十八年十月一日判處拘役五十日，如易科罰金以
    三百元折算一日確定；再因公共危險案件，經臺灣臺北地方法院於八十九年九月
    十三日判處有期徒刑五月，如易科罰金以三百元折算一日確定，於九十年五月七
    日送監執行，指揮書執畢日期為九十年十月六日，有臺灣臺中地方法院檢察署刑
    案資料查註紀錄表及臺灣高等法院被告全國前案紀錄表各一份在卷可憑，其於受
    有期徒刑執行完畢後，五年以內，再犯前開有期徒刑以上之各罪，均為累犯，應
    依刑法第四十七條規定，就傷害罪部分遞加重其刑，及就行使偽造私文書罪、侮
    辱公務員罪部分加重其刑。爰審酌被告本件犯罪之動機、目的、手段、所生危害
    ，其未念夫妻之情，為細故屢次出手傷害告訴人，惡性非輕，且犯後飾詞卸責之
    態度等一切情狀，量處如主文所示之刑，並定其應執行之刑。前開偽造之乙○○
    名義撤回告訴狀既經行使交付予臺灣臺中地方法院檢察署收發室，已非屬被告所
    有，且亦非違禁物，故不得依刑法第三十八條之規定宣告沒收；惟其上偽造之「
    乙○○」署押二枚，應依刑法第二百十九條規定宣告沒收。
據上論斷，應依刑事訴訟法第二百九十九條第一項前段、第三百條，刑法第五十六條
第一百四十條第一項、第二百十六條、第二百十條、第二百七十七條第一項、第三百
零四條第一項、第五十五條、第四十七條、第五十一條第五款、第二百十九條，罰金
罰鍰提高標準條例第一條前段，判決如主文。
中      華      民      國      九十二    年      八    月    二十九    日
                         臺灣臺中地方法院刑事第二庭
                             審判長法  官  張  智  雄
                                   法  官  陳  如  玲
                                   法  官  蔡  建  興
右正本證明與原本無異。
如不服本判決，應於判決送達後十日內向本院提出上訴狀，上訴於臺灣高等法院臺中
分院( 須附繕本 )。
                                   書記官
中      華      民      國      九十二    年      九    月      二      日
附錄本案論罪科刑法條全文
刑法第一百四十條第一項：
於公務員依法執行職務時，當場侮辱，或對於其依法執行之職務公然侮辱者，處六月
以下有期徒刑、拘役或一百元以下罰金。
刑法第二百十條：
偽造、變造私文書，足以生損害於公眾或他人者，處五年以下有期徒刑。
刑法第二百十六條：
行使第二百十條至第二百十五條之文書者，依偽造、變造文書或登載不實事項或使登
載不實事項之規定處斷。
刑法第二百七十七條第一項：
傷害人之身體或健康者，處三年以下有期徒刑、拘役或一千元以下罰金。
刑法第三百零四條第一項：
以強暴、脅迫使人行無義務之事或妨害人行使權利者，處三年以下有期徒刑、拘役或
三百元以下罰金。


司法院資訊處製作；財團法人民間司法改革基金會備份。
